【裁判字號】    92,訴,481
【裁判日期】    920512
【裁判案由】    偽造文書等
【裁判全文】
臺灣桃園地方法院刑事判決                          九十二年度訴字第四八一號
    公  訴  人  臺灣桃園地方法院檢察署檢察官
    被      告  甲○○
                乙○○
右列被告因偽造文書等案件，經檢察官提起公訴（九十二年度偵字第一０００號），
本院判決如左：
        主  文
甲○○、乙○○共同連續行使偽造私文書，足以生損害於他人，各處有期徒刑參月，
如易科罰金均以參佰元折算壹日。
扣案如附表一之盜版遊戲光碟片共陸片、遊戲光碟目錄參冊，均沒收。
        事  實
一、乙○○係址設桃園縣八德巿廣福路廿巷五十三號「永利遊樂器材行」之登記負責
    人，甲○○則係其夫，亦共同經營該器材行，該二人均係從事電視遊樂器程式遊
    戲光碟片交易之人，明知如附表一所示之盜版遊戲光碟片均係日商新力電腦娛樂
    股份有限公司（以下簡稱為「新力公司」）享有著作財產權之電腦程式著作物，
    其中如附表一（一）所示之遊戲光碟片透過遊戲主機執行，在電視畫面上，可顯
    現業經新力公司向經濟部中央標準局（現為經濟部智慧財產局）申請核准以第六
    七二六六六號、第七一０四五四號註冊，享有指定使用於電腦、錄有電腦程式之
    卡帶、磁碟、光碟及卡匣，專用期間分別自八十四年三月一日起至九十四年二月
    二十八日止及八十五年三月十六日起至九十五年三月十五日止專用權之「PLAY
    STATION」及「PS設計圖」之商標圖樣（如附表二（一）、（二）所示），皆係
    意圖欺騙他人於同一商品使用相同於他人註冊商標之圖樣之仿冒商品，亦會出現
    「Licensed by Sony Computer Entertainment Inc.」之授權字樣，以表示該遊
    戲光碟係經新力公司所合法授權生產之電腦程式著作重製物，竟基於共同販賣營
    利、侵害他人電腦程式著作財產權、行使偽造私文書之概括犯意聯絡，自九十一
    年十月間起，在其店內接受亦具共同犯意聯絡之姓名年籍不詳綽號「小蔡」之成
    年男子寄賣如附表一所示之盜版遊戲光碟片，約定每片以新台幣（下同）一百五
    十元賣出予不特定顧客牟利，乙○○、甲○○每賣出一片則可抽得十元，渠等已
    賣出十餘片盜版遊戲光碟片，足以生損害於新力公司。嗣於九十二年一月二日中
    午十二時三十分時許在上址為警查獲，並扣得如附表一所示之盜版遊戲光碟片共
    六片及供其販賣仿冒他人註冊商標商品及侵害他人著作權所用之遊戲光碟目錄三
    冊。
二、案經新力公司訴由桃園縣警察局八德分局報請台灣桃園地方法院檢察署檢察官偵
    查起訴。
        理  由
一、訊據被告乙○○、甲○○固不否認警方在渠等店內扣得如附表一所示之盜版遊戲
    光碟片，該等盜版遊戲光碟片係「小蔡」拿來寄賣的，然矢口否認右開犯情，被
    告甲○○辯稱：「小蔡」說該等盜版遊戲光碟片是給小孩玩的；被告乙○○辯稱
    ：伊僅係登記負責人，伊不識字，在家帶小孩云云。惟查：被告甲○○於警訊、
    偵訊、本院審理時均自承「小蔡」寄賣前開盜版遊戲光碟片，伊以每片一百五十
    元之價格賣出後，可從中抽得十元，嗣更向本院自承自九十一年十月或十一月起
    已賣出十餘片，非惟如是，警員許曜麟喬裝顧客前往挑選遊戲光碟片時，被告甲
    ○○更取出盜版遊戲光碟片之目錄計達三本供警方挑選，並向該警員表示原版之
    遊戲光碟片一片要價一千六百元，盜版遊戲光碟片則僅要價一百五十元，此業據
    該警員製作書面報告一紙在卷可稽，警方並當場扣得前開盜版遊戲光碟片之目錄
    三本可資憑證，可見該等盜版遊戲光碟片絕非供小孩玩而已。再查，被告乙○○
    於檢察官偵訊時自承扣案之盜版遊戲光碟片皆係伊自「小蔡」處收來的，是「小
    蔡」拿來寄賣的，可見其辯稱其僅係家庭主婦，從無過問永利遊樂器材行之實際
    業務云云，委無可採，況查被告乙○○前亦於八十六年四月初在永利遊樂器材行
    內擅自販賣非法重製之影音光碟片，而經檢察官起訴在案，本院以八十九年度易
    字第八三０號審理期間，被告乙○○與告訴人和解，告訴人乃撤回該案之告訴，
    此有本院八十九年度易字第八三０號判決一紙在卷可憑，被告乙○○以前開諸詞
    置辯，更無採信之可能。末以，被告二人在本院審理之後階段皆已自承右開全部
    犯行，陳稱「小蔡」自九十一年十月或十一月起即拿盜版遊戲光碟片至渠等之永
    利遊樂器材行寄賣，渠二人已賣出十餘片等語，渠等之犯行已昭之甚然。復查，
    本院當庭播放扣案盜版光碟片，勘驗結果如下：「先以主機空機播放，畫面為『
    ＳＯＮＹ  ＣＯＭＰＵＴＥＲ  ＥＮＴＥＲＴＡＩＮＭＥＮＴ』，續將如附表一
    （一）所示之遊戲光碟片即『鬥魂烈傳三』插入主機內執行，第一畫面與主機前
    開畫面所示相同，第二畫面是『ＰＳ』倒影、『ＰＬＡＹＳＴＡＴＩＯＮＴＭ』
    的著作權、商標的畫面，下方則有『ＬＩＮＣＥＮＳＥＤ  ＢＹ  ＳＯＮＹＣＯ
    ＭＰＵＴＥＲ  ＥＮＴＥＲＴＡＩＮＭＥＮＴ  ＩＮＣ‧』授權字樣，第三畫面
    以下是進入遊戲畫面；再插入如附表一所示之其他三種盜版遊戲光碟片即『魔戒
    雙城奇謀』、『忍─日本版』、『賽車─五』，第一畫面與主機前開畫面所示相
    同，接著就直接進入遊戲畫面，而沒有前開所述著作權、商標的畫面，據告訴代
    理人（即徐嶸文律師）解釋，因為這三種遊戲光碟是ＰＳII第二代的光碟片，情
    況與第一代的容有不同；另經勘驗所扣案六張盜版光碟片上均無ＳＯＮＹ著作權
    、商標的字樣，亦無ＩＦＰＩ之授權碼標誌，其中『鬥魂烈傳三』、『賽車─五
    』之光碟片上更無任何網板印刷，而以裸片之方式呈現。」，此均經本院作成勘
    驗筆錄在卷可查，可見第一畫面之「ＳＯＮＹ  ＣＯＭＰＵＴＥＲ  ＥＮＴＥＲ
    ＴＡＩＮＭＥＮＴ」係源自主機而非源自盜版遊戲光碟片，此一部分自不涉及偽
    造文書刑責，至「鬥魂烈傳三」之前開第二畫面之授權字樣，自屬儲存在該盜版
    遊戲光碟之內，而該授權字樣係表示該遊戲光碟片係經新力公司所合法授權生產
    之電腦程式著作重製物，自屬刑法第二百二十條第二項所謂之電磁紀錄而以電腦
    處理可資顯示之影像，足以為表示其用意之證明，而屬準私文書，被告出賣該種
    遊戲光碟片以行使該等準私文書甚明；且該第二畫面亦非法仿冒新力公司享有如
    附表二（一）、（二）所示之商標圖樣之專用權。再者「鬥魂烈傳三」在主機執
    行第三畫面以下、「魔戒雙城奇謀」、「忍─日本版」、「賽車─五」在主機執
    行第二畫面以下，均直接執行新力公司享有著作財產權之同名稱、同內容之電腦
    程式，新力公司且提出該四種遊戲光碟片之發賣紀錄及簡介在卷可稽，可見本案
    扣得之該四種盜版遊戲光碟片係侵害新力公司享有著作財產權之電腦程式非法重
    製物。此外，復有如附表二（一）、（二）所示之商標圖樣之商標註冊證二紙、
    現場蒐證照片三幀在卷可憑，且有如附表一之盜版遊戲光碟片共六片及供被告販
    賣仿冒他人註冊商標商品及侵害他人著作權所用之遊戲光碟目錄三冊可資佐證，
    被告二人違反商標法、著作權法、行使偽造私文書之犯行足堪認定。
二、核被告所為，均係犯商標法第六十三條之明知為意圖欺騙他人於同一商品使用相
    同於他人註冊商標之商品而販賣罪、著作權法第九十三條第三款、第八十七條第
    五款之明知係侵害電腦程式著作財產權之重製物而仍作為直接營利之使用罪（公
    訴人認係犯著作權法第九十三條第三款、第八十七條第二款之罪，尚有未洽）、
    刑法第二百十六條行使第二百二十條第二項、第二百十條之偽造準私文書罪。被
    告二人與「小蔡」間，有共同之犯意聯絡、行為分擔，為共同正犯。被告先後多
    次觸犯該三罪行，時間緊接，所犯分別係構成要件相同之罪名，顯各係基於概括
    犯意反覆為之，皆應依連續犯之規定各論以一罪，並各依刑法第五十六條之規定
    加重其刑。被告觸犯該三不同罪名，係以一行為觸犯之，為想像競合犯，應依刑
    法第五十五條之規定，從最重之行使偽造準私文書罪處斷。爰審酌被告為警查獲
    之盜版遊戲光碟片數量、侵害告訴人權益之程度、我國政府有司自民國八十年初
    以降即投注眾多資源於智慧財產權法制之建立及智慧財產權尊重之教育及宣導、
    被告經營電子遊戲軟體專賣店竟販賣盜版之遊戲光碟片傷害我國法治聲譽至鉅、
    其之犯後態度等一切情狀，分別量處如主文所示之刑，資以懲儆，並諭知如易科
    罰金之折算標準。扣案如附表一之遊戲光碟片共六片、盜版遊戲光碟目錄三冊，
    為被告所有供其犯罪所用之物，應依刑法第三十八條第一項第二款之規定，宣告
    沒收（商標法第六十四條雖有義務沒收之規定，然本件論罪結果既係從刑法行偽
    造準私文書罪之規定處斷，則本諸適用法律不得割裂之法理，沒收部分自亦應適
    用刑法之相關規定，併此敘明）。
據上論斷，應依刑事訴訟法第二百九十九條第一項前段，商標法第六十三條，著作權
法第九十三條第三款、第八十七條第五款，刑法第十一條前段、第二十八條、第五十
六條、第二百十六條、第二百二十條第二項、第二百十條、第五十五條、第四十一條
第一項前段、第三十八條第一項第二款，罰金罰鍰提高標準條例第二條，判決如主文
。
本案經檢察官魏雯祈到庭執行職務
中      華      民      國      九十二    年    五      月      十二    日
                                臺灣桃園地方法院刑事第一庭
                                      法  官    曾  雨  明
右正本證明與原本無異。
如不服本判決，應於判決送達後十日內向本院提出上訴狀( 應附繕本 )，上訴於
臺灣高等法院。
                  書記官    戴  育  萍
中        華        民        國    九十二    年    五    月    十六    日
附論罪科刑依據之法條：
商標法第六十三條
明知為前條商品而販賣、意圖販賣而陳列、輸出或輸入者，處一年以下有期徒刑、拘
役或科或併科新臺幣五萬元以下罰金。
著作權法第九十三條第三款
有下列情形之一者，處二年以下有期徒刑，得併科新台幣十萬元以下罰金︰
  三、以第八十七條各款方法之一侵害他人之著作權者。
著作權法第八十七條第五款
有下列情形之一者，除本法另有規定外，視為侵害著作權或製版權︰
  五、明知係侵害電腦程式著作財產權之重製物而仍作為直接營利之使用者。
刑法第二百十六條
行使第二百十條至第二百十五條之文書者，依偽造、變造文書或登載不實事項或使登
載不實事項之規定處斷。
刑法第二百二十條第二項
在紙上或物品上之文字、符號、圖畫、照像，依習慣或特約，足以為表示其用意之證
明者，關於本章及本章以外各罪，以文書論。
錄音、錄影或電磁紀錄，藉機器或電腦之處理所顯示之聲音、影像或符號，足以為表
示其用意之證明者，亦同。
刑法第二百十條
偽造、變造私文書，足以生損害於公眾或他人者，處五年以下有期徒刑。
附表一：
（一）鬥魂烈傳三    一片
（二）魔戒雙城奇謀  一片
（三）忍─日本版    三片
（四）賽車─五      一片


司法院資訊處製作；財團法人民間司法改革基金會備份。
